【裁判字號】    89,訴,256
【裁判日期】    900112
【裁判案由】    偽造文書等
【裁判全文】
臺灣屏東地方法院刑事判決                          八十九年度訴字第二五六號
    公  訴  人  臺灣屏東地方法院檢察署檢察官
    被      告  甲○○
右列被告因違反著作權法案件，經檢察官提起公訴（八十九年度偵字第一三九二號）
，暨移送併辦(八十九年度偵字第三七一八、第三七一九號)，本院判決如左：
     主  文
甲○○連續行使偽造私文書，足以生損害於他人，處有期徒刑壹年，緩刑參年。
扣案之電腦遊戲光碟捌佰壹拾片，均沒收。
     事  實
一、甲○○係位於屏東縣東港鎮○○路二四八號「大千模型玩具店」之負責人，明知
    「SEGA」與「PS」設計圖樣，分係日商西雅企業股份有限 (下簡稱西雅公司)及
    日商新力電腦娛樂股份有限公司 (下簡稱新力公司)向經濟部中央標準局申請註
    冊而享有商標專用權，且現仍在專用期間內，為相關社會大眾所共知之商標，且
    明知「GRAN TURISMO 2 跑車浪漫旅2」、「Crash Bandicoot Racing袋狼大進擊
    賽車」、「CHASE THE EXPRESS列車驚魂」電腦遊戲光碟為新力公司享有著作財
    產權之電腦程式著作，另「BIOHAZARD 2 惡靈古堡2」、「BIOHAZARD 3 惡靈古
    堡3」電腦遊戲光碟為日商卡波光股份有限公司 (下稱卡波光公司)享有著作財產
    權之電腦程式著作，「Dance Dance Revolution 2 勁爆熱舞 (DDR2)」電腦遊戲
    光碟為日商可樂美公司 (下稱可樂美公司)享有著作財產權之電腦程式著作，詎
    仍基於意圖販售牟利之概括犯意，於民國八十八年十二月間某日，在上開「大千
    模型玩具店」內，以每片新台幣三十五元之代價，向不詳姓名綽號「小羅」之成
    年男子購入仿冒使用相同於西雅公司及新力公司所享有商標專用權之商標圖樣之
    電腦遊戲光碟片一批，內含有侵害新力公司、卡波光公司、可樂美公司享有著作
    財產權之非法重製物 (該等重製物之著作財產權分屬新力、卡波光、可樂美公司
    ，然均仍使用新力公司所享有之「PS」商標)，且上開販售之電腦遊戲光碟片，
    於遊戲執行時，均會出現西雅公司「SEGA」及新力公司「PS」之商標圖樣，及偽
    註之「PRODUCED BY or UNDER LICENSE FORM SEGA ENTERPRISES，LTD‧」
    、「Play Station Licensed by Sony Computer Entertainment Inc‧」等足以
    表示該等光碟為西雅公司、新力公司生產之證明，甲○○再連續以每片四十元之
    價格販售予不特定之顧客，而行使該等準私文書，足生損害於西雅公司及新力公
    司。嗣於八十九年二月二十二日十四時三十五分許，為警在上址查獲，並扣得非
    法重製之電腦遊戲光碟八百一十片。
二、案經日商西雅公司、新力公司訴由內政部警政署保安警察第二總隊第五大隊第三
    中隊移送暨可樂美公司、卡波光公司訴由臺灣屏東地方法院檢察署檢察官偵查起
    訴。
     理  由
一、訊據被告甲○○固坦承於右揭時、地，販賣扣案之電腦遊戲碟，並遭查獲之事實
    ，惟矢口否認有違反著作權及商標法之犯行，辯稱：我是第一次賣，不知道那些
    光碟片是非法重製的，且我未將光碟放入主機執行過，不知光碟在電視上會出現
    何畫面云云。經查：
(一)日本與我國就著作權之保護雖未定立條約或協定，惟日本著作權法第六條第二款
    ，有與我國著作權法第四條第一款相類似之規定，亦即我國人之著作在日本最初
    發行或自發行之日起三十日內在日本發行者，亦受該國著作權法之保護，此有臺
    北駐日經濟文化代表處日新 (８９)字第四六五四號函及所附之日本著作權法條
    文在卷可參，是日本人之著作物在我國管轄區內首次發行，或於我國管轄區域外
    首次發行後三十日內在我國管轄區域內發行者，依我國著作權法第四條第一款之
    規定，亦受我國著作權法之保護，合先敘明。
(二)右開犯罪事實，業據告訴人西雅公司、新力公司、可樂美公司及卡波光公司之代
    理人乙○○於警訊及檢察官偵查中，另一代理人許瑞君於本院審理中指訴綦詳，
    而「SEGA」商標圖樣為西雅公司向經濟部中央標準局申請註冊，享有商標專用權
    之商標，指定專用於計算機、微電腦、家用微電腦、公司用微電腦硬體軟體、電
    腦用磁片、磁碟、電視遊樂器用之程式卡帶、磁帶、磁碟、磁碟驅動器等商品，
    專用期間自八十三年七月一日起至九十三年六月三十日止，「PS」商標圖樣為新
    力公司向經濟部申請註冊，享有商標專用權之商標，指定專用於電腦、錄有電腦
    程式之卡帶、磁碟、光碟及卡匣等商品，專用期間自八十五年三月十六日起至九
    十五年三月十五日止，有告訴人提出之中華民商標註冊證附卷為憑，又「GRAN
    TURISMO 2 跑車浪漫旅2」、「Crash Bandicoot Racing 袋狼大進擊賽車」、「
    CHASE THE EXPRESS 列車驚魂」、「BIOHAZARD 2 惡靈古堡2」、「BIOHAZARD 3
    LAST ESCAPE 惡靈古堡 3」、「Dance Dance Revolution 2 勁爆熱舞2(DDR2)」
    等著作物，分別經新力公司、卡波光公司、可樂美公司於我國及日本首次發行，
    亦有告訴人提出之發行單據、進貨單、發票、出貨單等資料在卷足據，此外，復
    有扣案之光碟片八百一十片及照片數幀可參，另上開被告販售之電腦遊戲光碟經
    本院當庭勘驗，外觀及包裝上雖無西雅公司之「SEGA」或新力公司之「PS」商標
    圖樣，惟由卷附照片所示，倘透過主機運轉，電視螢幕上即會出現該等商標圖樣
    ，事證明確。至被告雖以前詞置辯，惟被告於偵查中已坦承知悉為盜版光碟，且
    依其所自承，上開扣案之光碟，每片進價為三十五元，賣價為四十元，核與告訴
    人等之共同代理人許瑞君於本院所稱：正品每片售價約一千五百元，除非有促銷
    價格才會有優惠價格如二片二千元等，價格相距甚遠，另依本院勘驗扣案之光碟
    ，均以透明塑膠袋或一片或十片一個包裝，外觀未標示製造廠商，亦無說明書附
    隨於內，常人一望即知為非法重製之物，被告既販賣遊戲光碟牟利，對此等商品
    之品牌、價格、性質、包裝等當知之甚稔，況且依被告所供，該等遊戲光碟係姓
    名不詳綽號「小羅」之成年男子至店內兜售，且未留下相關之姓名、電話等聯絡
    資料，核與一般正常之銷售模式迥不相同，足徵被告明知其所販賣之遊戲光碟為
    他人違法仿冒，是其於本院中所辯，顯為飾卸之詞，委不足採，其犯行堪以認定
    。
二、按以錄音、錄影或電磁紀錄，藉機器或電腦之處理所顯示之聲音、影像或符號，
    足以為表示其用意之證明者，依刑法第二百二十條第二項規定，以文書論。被告
    販賣上開仿冒光碟，透過各該電視遊樂器執行時，非僅顯現他人偽造表彰西雅公
    司、新力公司信譽、產品品質之「SEGA」、「PS」等註冊商標，且同時顯現上述
    等足以表示該等光碟片為西雅公司及新力公司所生產之證明文字，有使消費大眾
    誤以為該等仿冒品業經合法授權所生產製造，而足生損害於消費大眾及西雅公司
    、新力公司，核被告所為，係犯刑法第二百十六條、第二百二十條第二項、第一
    項、第二百十條之行使偽造私文書罪、商標法第六十三條之罪、及違反著作權法
    第八十七條第五款之規定，應依同法第九十三條第三款處斷。被告多次犯行，時
    間緊接，觸犯構成要件相同之罪名，顯係基於概括犯意為之，應依連續犯規定論
    以一罪，並加重其刑。又被告以一販賣非法重製之遊戲光碟之行為，同時觸犯上
    開構成要件不同之罪名，並侵害告訴人等之著作權及商標權，為想像競合犯，應
    從一重依行使偽造私文書罪論處。公訴人雖僅就被告侵害西雅公司、新力公司部
    分之犯行提起公訴，然檢察官就犯罪事實一部起訴者，其效力及於全部，本件被
    告侵害卡波光公司、可樂美公司部分之犯罪事實，與前揭起訴部分，有想像競合
    犯之關係，已如前述，本院自應就屬裁判上一罪之他部，一併加以審判。爰審酌
    被告尚無前科，素行堪稱良好，惟被告販賣仿冒之光碟，侵害他人之著作權，且
    危害他人商譽，及犯後猶飾詞狡辯之態度等一切情狀，量處如主文所示之刑。被
    告前未曾受有期徒刑以上刑之宣告，有卷附被告全國前案紀錄表可按，本次係因
    一時失慮而罹刑章，且被告已表示自被查獲而後，均未敢再販賣盜版之商品，本
    院認經此偵審程序，被告當已知所警惕，信無再犯之虞，故認所宣告之刑以暫不
    執行為適當，併諭知緩刑三年，以啟自新。扣案之電腦遊戲光碟八百一十片，應
    依商標法第六十四條，沒收之。
據上論斷，應依刑事訴訟法第二百九十九條第一項前段、著作權法第八十七條第五款
、第九十三條第三款、商標法第六十三條、第六十四條、刑法第十一條前段，第五十
六條、第二百二十條第二項、第二百十六條、第二百十條、第五十五條、第七十四條
第一款，判決如主文。
本案經檢察官楊挺宏到庭執行職務
中      華      民      國      九十      年      一      月    十二    日
                                      臺灣屏東地方法院刑事第一庭
                                          法  官  包梅真
右正本證明與原本無異。
對於本判決如有不服應於收受送達後十日內向本院提出上訴書狀上訴於台灣高等法院
高雄分院並按他造當事人之人數附具繕本。
                                           書記官  蔡進吉
中      華      民      國      九十      年      一      月    十八    日
附錄法條
刑法第二百十六條
行使第二百十條至第二百十五條之文書者，依偽造、變造文書或登載不實
事項或使登載不實事項之規定處斷。
刑法第二百十條
偽造、變造私文書，足以生損害於公眾或他人者，處五年以下有期徒刑。
刑法第二百二十條第二項
錄音、錄影或電磁紀錄，藉機器或電腦之處理所顯示之聲音、影像或符號
，足以為表示其用意之證明者，亦同。
著作權法第八十七條第五款
有下列情形之一者，除本法另有規定外，視為侵害著作權或製版權︰
五  明知係侵害電腦程式著作財產權之重製物而仍作為直接營利之使用者
    。
著作權法第九十三條第三款
有下列情形之一者，處二年以下有期徒刑，得併科新台幣十萬元以下罰金
︰
三  以第八十七條各款方法之一侵害他人之著作權者。
商標法第六十三條
明知為前條商品而販賣、意圖販賣而陳列、輸出或輸入者，處一年以下有
期徒刑、拘役或科或併科新臺幣五萬元以下罰金。


司法院資訊處製作；財團法人民間司法改革基金會備份。
